臺灣桃園地方法院小額民事判決
111年度桃保險簡字第96號
原      告  華南產物保險股份有限公司

法定代理人  陳文智
訴訟代理人  張嘉琪
被      告  陳瑞瑾
上列當事人間請求損害賠償事件，本院於民國111年7月7日言詞
辯論終結，判決如下：
　　主    文
被告應給付原告新臺幣肆萬伍仟貳佰柒拾參元，及自民國一一一
年三月十二日起至清償日止，按週年利率百分之五計算之利息。
原告其餘之訴駁回。
訴訟費用新臺幣捌佰元由被告負擔，餘由原告負擔。
本判決第一項得假執行。
    事實及理由
壹、程序部分：
一、按簡易訴訟之訴狀送達後，原告不得將原訴變更或追加他訴
    ，但擴張或減縮應受判決事項之聲明者，不在此限，民事訴
    訟法第436條第2項適用第255條第1項但書第3款定有明文。
    經查，原告起訴時請求：「被告應給付原告新臺幣（下同）
    13萬9,393元，及自起訴狀繕本送達翌日起至清償日止，按
    週年利率5％計算之利息。」（見本院卷第3頁），嗣於本院
    審理中減縮聲明為：「被告應給付原告6萬7,910元，及自起
    訴狀繕本送達翌日起至清償日止，按週年利率5％計算之利息
    。」（見本院卷第61頁），核係減縮應受判決事項之聲明，
    應予准許。
二、原告減縮請求為6萬7,910元，實質上已屬適用小額訴訟程序
    之案件，僅不及變更案號而已，是關於上訴費用計算、上訴
    之規定，均仍應適用小額訴訟程序，併此敘明。
三、被告經合法通知，未於最後言詞辯論期日到場，核無民事訴
    訟法第386條各款所列情形，爰依同法第436條之23準用第43
    3條之3規定，依職權由一造辯論而為判決。
貳、實體部分：
一、原告主張：被告於民國109年12月16日上午11時45分許，駕
    駛車牌號碼000-0000號自用小客車（下稱肇事車輛），行經
    桃園市桃園區經國二路與幸福路口（下稱系爭路口），未注
    意車前狀況及未減速小心通過系爭路口，適有訴外人許怡婷
    駕駛原告保戶洪月英所有車牌號碼000-0000號自用小客車（
    下稱系爭車輛）未注意車前狀況及未讓幹線道車優先通行，
    致系爭車輛受損，被告應負30％肇事責任，許怡婷應負70％肇
    事責任，系爭車輛修復費用46萬4,644元，原告已全數理賠
    。上開修復費用扣除折舊後為22萬6,365元，依過失比例計
    算，被告尚應賠償原告6萬7,910元，爰依侵權行為及保險代
    位之法律關係提起本件訴訟等語，並聲明：如減縮後聲明。
二、被告經合法通知，未於言詞辯論期日到場，亦未提出書狀作
    何聲明或陳述，僅於本院調解程序抗辯其無肇事責任，原告
    請求之維修費用過高等語。
三、本院之判斷：
　㈠按因故意或過失，不法侵害他人之權利者，負損害賠償責任
    。汽車、機車或其他非依軌道行駛之動力車輛，在使用中加
    損害於他人者，駕駛人應賠償因此所生之損害，民法第184
    條第1項前段、第191條之2前段分別定有明文。汽車行駛時
    ，駕駛人應注意車前狀況及兩車並行之間隔，並隨時採取必
    要之安全措施，不得在道路上蛇行，或以其他危險方式駕車
    ，道路交通安全規則第94條第3項定有明文。閃光黃燈表示
    「警告」，車輛應減速接近，注意安全，小心通過。閃光紅
    燈表示「停車再開」，車輛應減速接近，先停止於交岔路口
    前，讓幹線道車優先通行後認為安全時，方得續行，道路交
    通標誌標線號誌設置規則第211條第1項第1、2款分別定有明
    文。經查，被告於上開時地駕駛肇事車輛，行經其行向號誌
    為閃光黃燈之系爭路口，未注意車前狀況及未減速小心通過
    系爭路口，適有許怡婷駕駛原告保戶洪月英所有之系爭車輛
    行經其行向號誌為閃光紅燈之系爭路口，未注意車前狀況及
    停車再開並未讓幹線道車先行，致系爭車輛受損等情，有道
    路交通事故當事人登記聯單、現場圖、調查紀錄表、當事人
    駕籍資料、行車錄影畫面光碟及照片等證據在卷可稽（見本
    院卷第28至33頁、第35至40頁），堪信為真實。被告駕駛肇
    事車輛未注意車前狀況及未減速小心通過系爭路口，自已違
    反前開應注意車前狀況及減速小心通過路口之交通規則而有
    過失，被告抗辯其無肇事責任云云（見本院卷第46頁）自不
    可採。又許怡婷駕駛系爭車輛，未依前開交通規則停車再開
    並禮讓幹線道車，而與肇事車輛發生碰撞，自與有過失，且
    為肇事主因。本院考量兩造各自違反注意義務之情節，原告
    為肇事次因，許怡婷為肇事主因，以及兩造迴避事故發生可
    能性等一切情形，認被告應負20％過失責任，許怡婷與有過
    失責任為80％。從而，被告駕駛行為確有過失，並導致系爭
    車輛毀損，具有相當因果關係，被告自應負損害賠償之責。
　㈡按負損害賠償責任者，除法律另有規定或契約另有訂定外，
    應回復他方損害發生前之原狀；該項情形，債權人得請求支
    付回復原狀所必要之費用，以代回復原狀，民法第213條第1
    項、第3項定有明文。債權人所得請求回復原狀之必要費用
    ，倘以修復費用為估定其回復原狀費用之標準，修理時以新
    品換舊品時，應予折舊（最高法院108年度台上字第363號民
    事判決參照）。又在財產保險，被保險人因保險人應負保險
    責任之損失發生，對於第三人有損失賠償請求權者，保險人
    得於給付保險金額後，代位行使被保險人對於第三人之請求
    權，此觀保險法第53條第1項前段規定自明。此項保險人之
    代位權，係債權之法定移轉，不待被保險人另為債權讓與之
    表示（最高法院106年度台上字第439號民事判決參照）。經
    查，系爭車輛維修工資為4萬7,600元、塗裝3萬6,604元、零
    件38萬0,440元，總計為46萬4,664元，而原告已理賠系爭車
    輛上開維修費用等事實，有凱桃汽車股份有限公司保險估價
    單、照片及電子發票等證據附卷可參（見本院卷第第8至22
    頁），依上開規定，原告自得請求被告應賠償系爭車輛因回
    復原狀所必要之費用。又汽車維修廠係以其汽車維修之專業
    智識就事故車輛即系爭車輛車身損害情形、損害部位及是否
    影響日後行車安全等情為綜合判斷，始進行系爭車輛修繕或
    更換。上開估價單所載維修項目及修復費用自為系爭車輛因
    本件事故毀損之必要修復項目及費用，被告抗辯維修費用過
    高云云（見本院卷第46頁）尚不可採。又依行政院所頒固定
    資產耐用年數表及固定資產折舊率之規定，非運輸業用客車
    、貨車之耐用年數為5年，依定率遞減法每年折舊1000分之3
    69，另依營利事業所得稅查核準則第95條第6項規定「固定
    資產提列折舊採用定率遞減法者，以1年為計算單位，其使
    用期間未滿1年者，按實際使用之月數相當於全年之比例計
    算之，不滿1月者，以1月計」，系爭車輛為自小客車非運輸
    業用客車、貨車，於107年11月出廠，有行車執照在卷可稽
    （見本院卷第23頁），迄本件車禍發生時即109年12月16日
    ，已使用2年2月，則零件扣除折舊後之修復費用為14萬2,16
    1元（詳如附表之計算式），加計無須折舊之工資4萬7,600
    元、塗裝3萬6,604元，系爭車輛回復原狀費用為22萬6,365
    元（計算式：14萬2,161+4萬7,600+3萬6,604=22萬6,365）
    。
　㈢按損害之發生或擴大，被害人與有過失者，法院得減輕賠償
    金額，民法第217條第1項定有明文。經查，被告過失責任為
    20％，許怡婷與有過失責任為80％而由原告承擔。準此，依過
    失比例計算，被告應賠償原告之金額為4萬5,273元（計算式
    ：22萬6,365×20％≒4萬5,273，小數點以下四捨五入）。
四、按給付無確定期限者，債務人於債權人得請求給付時，經其
    催告而未為給付，自受催告時起，負遲延責任。其經債權人
    起訴而送達訴狀，或依督促程序送達支付命令，或為其他相
    類之行為者，與催告有同一之效力。又遲延之債務，以支付
    金錢為標的者，債權人得請求依法定利率計算之遲延利息。
    但約定利率較高者，仍從其約定利率，而應付利息之債務，
    其利率未經約定，亦無法律可據者，週年利率為5％，民法第
    229條第2項、第233條第1項、第203條分別定有明文。經查
    ，上開債務為金錢債務，然無確定期限，亦無約定之利率，
    被告應自受催告時起，負遲延責任，給付週年利率5％遲延利
    息，而起訴狀繕本於111年3月11日送達被告，有本院送達證
    書在卷可稽（見本院卷第43頁），原告請求自起訴狀繕本送
    達翌日即111年3月12日起至清償日止，按週年利率5％計算之
    遲延利息，自有理由。
五、綜上所述，原告依侵權行為及保險代位之法律關係，請求被
    告給付原告4萬5,273元，及自111年3月12日起至清償日止，
    按週年利率5％計算之利息，為有理由，應予准許。
六、本件原告勝訴部分係依民事訴訟法第436條之8規定適用小額
    訴訟程序所為之判決，依同法第436條之20規定，應就被告
    敗訴之部分，依職權宣告假執行。
七、本件事證已臻明確，兩造其餘攻擊、防禦方法及證據資料，
    經本院審酌後，認對於判決結果不生影響，爰不一一論述。
八、訴訟費用負擔之依據：民事訴訟法第79條，並依同法第436
    條之19第1項規定，確定訴訟費用額如主文第2項所示。至原
    告繳納之裁判費逾訴訟費用額1,000元部分，則因原告減縮
    訴之聲明，而不得列入訴訟費用，應由原告自行承受之。
中　　華　　民　　國　　111 　年　　8 　　月　　3 　　日
                  桃園簡易庭  法  官  張明宏
以上為正本係照原本作成。
如不服本判決，應於送達後20日內，向本院提出上訴狀並表明上
訴理由，如於本判決宣示後送達前提起上訴者，應於判決送達後
20日內補提上訴理由書（須附繕本）。
如委任律師提起上訴者，應一併繳納上訴審裁判費。   
中　　華　　民　　國　　111 　年　　8 　　月　　3 　　日
                              書記官  石曉芸　　　　　　
附表
折舊時間           金額
第1年折舊值        380,440×0.369=140,382
第1年折舊後價值    380,440-140,382=240,058
第2年折舊值        240,058×0.369=88,581
第2年折舊後價值    240,058-88,581=151,477
第3年折舊值        151,477×0.369×(2/12)=9,316
第3年折舊後價值    151,477-9,316=142,161